臺灣臺中地方法院民事判決　　96年度勞簡上字第6號
上　訴　人　丙○○○○○○○
訴訟代理人　吳光陸律師
　　　　　　廖瑞鍠律師
複代理人　　戊○○
被上訴人　　丁○○
訴訟代理人　陳光龍律師
上列當事人間請求給付資遣費事件，上訴人對於中華民國96年1
月26日本院簡易庭95年度中勞簡字第73號第一審判決提起上訴，
本院於96年8月24日言詞辯論終結，判決如下：
    主  文
原判決關於命上訴人給付超過貳拾萬肆仟零參拾柒元部分，及該
部分假執行之宣告，並除確定部分外，命上訴人負擔訴訟費用之
裁判均廢棄。
上廢棄部分，被上訴人在第一審簡易之訴聲請均駁回。
其餘上訴駁回。
第一、二審訴訟費用由上訴人負擔百分之八十三，餘由被上訴人
負擔。
    事實及理由
一、被上訴人起訴主張：
  (一)被上訴人自民國89年7月24日起任職於上訴人華敬診所擔任
    放射師工作，每月薪水新台幣（下同）25,000元，詎上訴人
    於95年6月11日通知被上訴人終止勞動契約，依勞動基準法
    （下稱勞基法）第16條第1項第3款、第3項、第17條規定，
    上訴人應給付被上訴人：(1)未於30日前預告終止勞動契約之
    預告期間之工資25,000元；(2)被上訴人之工作年資5年10 月
    又19日，上訴人應給付5又12分之11個月之資遣費147,016元
    ；(3)依被上訴人之年資，應有特別休假14日，因可歸責雇主
    致未休特別休假日數13日（95年度已休1日特別休假）之工
    資10,833元；(4)未給付之95年5月份薪資25,000元；(5)另被
    上訴人因工作需長時間站立導致左側退化性髖關節炎，於94
    年10月10日在承安醫院入院，於94年10月11日進行左側全人
    工髖關節置換手術，需休養2個月，上訴人應補償被上訴人
    上開職業災害支出之醫療費用12,500元及給付被上訴人在醫
    療中共44日（自94年10月10日起至94年11月22日止）不能工
    作期間之工資36,666元，以上合計244,515元，爰依法提起
    本件訴訟，並聲明：上訴人應給付被上訴人244,515元及自
    起訴狀繕本送達翌日起至清償日止，按年息5%計算之利息。
  (二)另於上訴審補稱：
    依上訴人於95年6月13日所立切結書內容可知，上訴人主動
    通知被上訴人終止勞動契約，被上訴人始未再前往上訴人診
    所上班，並非被上訴人片面終止勞動契約。又被上訴人任職
    上訴人診所原為全日專職，惟自89年12月間起，因該診所另
    聘請一位放射師，故被上訴人上午擔任放射師工作，下午則
    借調處理同營業址之關係企業即華育生活事業股份有限公司
    （下稱華育公司）之行政事務，上訴人並將被上訴人勞保轉
    入華育公司，迄90年4月始將被上訴人勞保轉入上訴人診所
    ，實際上被上訴人仍持續任職上訴人診所，對於上訴人將被
    上訴人之勞保為退保再加保之事並不知情，上訴人將被上訴
    人由原事業單位調往關係企業工作，其勞雇關係仍存在於兩
    造間，被上訴人年資並未中斷。又被上訴人一直在上訴人診
    所工作，期間縱上訴人負責醫師有所變更，惟依勞基法第20
    條規定，留用被上訴人之工作年資，應由新雇主即上訴人繼
    續予以承認；況上訴人因工作職業長時間站立致左側退化性
    髖關炎，於94年10月10日入院手術治療至94年11月22日，不
    可能於94年11月16日辦理退保轉出，加以被上訴人並無離職
    後再重新受僱之情形，故被上訴人在上訴人診所之工作年資
    並未中斷，該年資非自上訴人接手診所始起算；至該診所蔡
    時安醫師雖曾於94年11月16日辦理歇業登記，惟仍照常營業
    ，上訴人之年資並無中斷而重新起算之情形。另被上訴人每
    月薪水25,000元，其中交通津貼1,200元、伙食費1,800元屬
    經常性給與，為工資之一部分；另對計算平均工資6個月工
    資總額扣除請事假扣薪部分，及上訴人已代繳勞保自付額32
    8元、健保自付額688元（共計1,016元）不爭執。
二、上訴人則以：
  (一)被上訴人自95年6月11日即未至上訴人診所上班，並非上訴
    人片面終止勞動契約，且依被上訴人勞保投保資料，其於8
    9年7月24日雖在上訴人診所任職，惟於89年12月1日轉任華
    育公司，於90年5月1日始又任職上訴人診所，於90年10月15
    日退保轉出，於90年10月3日又加保上訴人診所，於94年11
    月16日退保轉出，於94年11月29日又加保轉入上訴人診所，
    則被上訴人於89年12月1日轉任華育公司時，年資即已中斷
    ，其投保單位既係華育公司，且薪資由華育公司支付，自無
    借調之勞動關係存在。被上訴人於90、94年間退保又加保之
    時間與華敬診所變更負責醫師時間點吻合，於94年11月29日
    最後加保華敬診所時間亦與上訴人開始負責華敬診所時間相
    同，如非係上訴人重新僱用被上訴人，自無需辦理退保再加
    保之手續。本件華敬診所係獨資組織，非為公司法人組織，
    該診所於被上訴人前後服務雖係同一名稱，惟其負責醫師於
    87年4月7日開業時係訴外人楊志希（嗣於90年9月21日辦理
    歇業登記），於90年10月3日係訴外人蔡時安（嗣於94 年11
    月16日辦理歇業登記），上訴人係於94年11月29日始經台中
    市政府核准發給開業執照而為華敬診所之負責醫師，則被上
    訴人受上訴人僱用期間應自94年11月29日起算，其原雇主辦
    理歇業時即已終止勞動契約，並無勞基法第20條規定之適用
    ，上訴人之前之年資不應算入受上訴人僱用期間。又上訴人
    診所辦理歇業後，診所內領有護理師證書之護理人員亦須同
    時向當地主管衛生局即台中市衛生局辦理離職登記，縱認被
    上訴人曾於90年9月5日、10月5日領取上訴人診所發給之薪
    資，亦為訴外人楊志希歇業前，或蔡時安為上訴人診所之負
    責醫師後所為，不得以此證明上訴人診所未有歇業。
  (二)又交通津貼、伙食費屬雇主恩惠性給與，非屬勞工工作給付
    之對價，不得列入工資範圍內，計算平均工資時應予剔除；
    另被上訴人於事發當日前6個月因請事假遭扣薪（其中於95
    年1月因事假扣薪403元、95年2月因事假扣薪446元、95年4
    月因事假扣薪833元），該扣薪之金額於計算平均工資時亦
    應剔除。又被上訴人向上訴人請領95年5月份之薪資25,000
    元應扣除上訴人已代繳之被上訴人勞保自付額328元、健保
    自付額688元。被上訴人於95年度雖僅休特別休假1日，惟若
    認其係於90年5月1日始至華敬診所上班迄95年6月1日離職，
    則95年度之特別休假日應為10日，尚有9日未休；若工作年
    資自94年11月29日起算，其工作年資未滿1年，則無特別休
    假日。
三、本件原審對被上訴人之請求，為被上訴人部分勝訴之判決，
    命上訴人給付被上訴人207,849元，及自95年9月23日起至清
    償日止，按年息5%計算之利息，並依職權宣告假執行，上訴
    人就其敗訴部分提起上訴，並聲明：(一)原判決不利上訴人部
    分廢棄；(二)上廢棄部分，被上訴人在第一審之訴駁回。被上
    訴人則聲明：駁回上訴。
四、本件兩造不爭執之事項：
  (一)被上訴人自89年7月24日起在上訴人華敬診所任職放射師工
    作，並於95年6月11日未在華敬診所任職。
  (二)上訴人尚未給付被上訴人95年5月薪資25,000元。
  (三)95年5月份之被上訴人勞保自付額328元、健保自付額688元
    已由上訴人已代繳，應自95年5月之薪資25,000元中扣除。
  (四)被上訴人於95年1月因事假扣薪403元、95年2月因事假扣薪
    446元、95年4月因事假扣薪833元。
  (五)若被上訴人在華敬診所任職之年資為5年10月又19日，則被
    上訴人95年度之特別休假日為14日，且該年度已休特別休假
    1日。
  (六)華敬診所之負責醫師於87年4月7日係訴外人楊志希，於90年
    10月3日係訴外人蔡時安、於94年11月29日係上訴人陳志成
    。
  (七)計算平均工資之6個月工資總額，應扣除上開請事假扣薪部
    分。
五、法院之判斷：
    本件被上訴人主張上訴人於95年6月11日未預告終止兩造間
    之勞動契約，而請求上訴人依勞基法給付預告期間工資、資
    遣費、未休特別休假日之工資等情，為上訴人所否認，並以
    前揭詞置辯。是本件應審究者厥為：(一)上訴人是否片面終止
    兩造勞動契約？(二)被上訴人自89年12月10日起至90年4月30
    日止投保華育公司期間，是否仍屬在上訴人華敬診所之工作
    年資？(三)本件被上訴人之年資是否應自94年11月29日上訴人
    擔任華敬診所負責醫師起算？(四)被上訴人離職前平均薪資之
    計算，是否應扣除交通津貼、伙食費？經查：
  (一)上訴人是否片面終止兩造勞動契約？
    上訴人雖主張係被上訴人主動離職，而非其片面終止勞動契
    約云云。惟依被上訴人提出之95年6月13日經上訴人簽名書
    立之切結書（參原審卷第6頁），其上載有華敬診所因經營
    不善，結束營業，故全體員工離職及全體員工支領95年5 月
    薪資、6月1日至6月10日薪資等內容，顯見兩造勞動契約已
    由上訴人片面終止，被上訴人顯非主動離職。被上訴人主張
    其於95年6月11日遭上訴人片面終止兩造勞動契約，應堪採
    信。
  (二)被上訴人自89年12月10日起至90年4月30日止投保華育公司
    期間，是否仍屬在上訴人華敬診所之工作年資？
    上訴人雖否認被上訴人於89年12月10日起至90年4月30日止
    有在華敬診所任職，惟華敬診所與華育公司之營業地址均係
    在「台中市○區○○路1段631號16樓」，有公司基本資料查
    詢明細可參，而證人甲○○於本院審理中證稱：「（有無在
    華敬診所擔任會計？）有的，但現已離職」、「（被上訴人
    丁○○於89年12月到90年4月有無在華敬診所擔任放射師的
    工作？）有」、「（這段期間該診所是否有另外聘請一位放
    射師？）因為有另外聘請一位放射師，所以丁○○早上是在
    華敬診所擔任放射師工作，而下午到華育生活事業公司幫忙
    行政工作，包括打電話聯絡到診所作健診及健診完畢後報告
    之黏貼」、「（在華敬診所工作之時間為何？）88年3月到
    90年5月底」等語（見本院96年7月18日準備程序筆錄），且
    上訴人復未舉證證明華敬診所有終止與被上訴人之契約，而
    改由華育公司僱用被上訴人之事實，是被上訴人抗辯其上午
    仍在華敬診所工作，下午受該診所調派處理華育公司之工作
    ，應可採信。則被上訴人於89年12月10日起至90年4月30日
    止之投保單位雖為訴外人華育公司，惟其於該時期仍受僱於
    華敬診所，不因被上訴人投保單位形式上之異動，即認被上
    訴人在華敬診所之年資已中斷，上訴人主張該時期不可計入
    受僱華敬診所之年資云云，顯無足採。
  (三)被上訴人之年資是否應自94年11月29日上訴人擔任華敬診所
    負責醫師起算？
    1.按事業單位改組或轉讓時，除新舊雇主商定留用之勞工外
      ，其餘勞工應依第16條規定期間預告終止契約，並應依第
      17條規定發給勞工資遣費。其留用勞工之工作年資，應由
      新雇主繼續予以承認，勞基法第20條定有明文。而勞基法
      第20條所稱「事業單位改組或轉讓，係指事業單位依公司
      法之規定變更其組織型態；或其所有權（所有資產、設備
      ）因移轉而消滅其原有之法人人格；或獨資或合夥事業單
      位之負責人變更而言，行政院勞工委員會（80）台勞資二
      字第30491號可資參照。
    2.本件上訴人雖於94年11月29日始擔任華敬診所負責醫師，
      且華敬診所分別經訴外人楊志希、蔡時安於90年9月21 日
      、94年11月16日擔任診所負責醫師時辦理歇業登記，有台
      中市衛生局96年5月25日衛醫字第0960021712號函附卷可
      稽，惟證人乙○○於本院審理中證述：「（你是否在華敬
      診所擔任營養師的工作？）我是在91年進去，當時是兼職
      的，93年9月間轉為正職，之後又在94年12月離職轉為兼
      職直到現在」、「（華敬診所自94年11月16日至同年月29
      日有無正常營業？）有」、「（這段期間診所有無辦理歇
      業？）這段時間並沒有歇業，也沒有辦歇業登記，但就我
      所知，當時診所有請員工到衛生局辦理職業的轉出，然後
      再辦理轉入登記，就印象中所知，好像是因診所要更名，
      且診所有跟所有員工說辦理轉出、轉入不會影響員工的權
      利及福利，但後來名稱沒有變更，而我本身因94年12月要
      離職，所以辦理轉出後就沒有轉入，而其他員工是辦理轉
      出華敬診所，隨即就再直接轉入華敬診所」、「（這段期
      間是否有醫師在看診？）都有醫師在看診」等語（見96年
      7 月18日言詞辯論筆錄），足見華敬診所於94年11月26日
      至同年月29日實際上仍正常營業看診，並無歇業，上開歇
      業登記及員工轉出後再轉入登記，僅係依行政上作業之行
      為；況上訴人亦自承：「（華敬診所更換負責醫師，有無
      對被上訴人為終止契約之意思表示？）以前的事上訴人不
      清楚，．．」等語（見本院96年8月24日言詞辯論筆錄）
      ，則上訴人既無法舉證證明華敬診所於更換負責醫師時，
      有與被上訴人終止勞動契約，再由新任負責醫師重新訂立
      勞動契約之事實，顯見華敬診所與被上訴人間之勞動契約
      自被上訴人於89年7月24日任職起未曾中斷過，其後之負
      責醫師蔡時安與上訴人均繼續留用被上訴人，則上訴人自
      應承認被上訴人以前之年資，依上開規定及說明，被上訴
      人之工作年資應自89年7月24日起算，上訴人主張應自94
      年11月29日其擔任華敬診所負責醫師起算云云，自無足採
      。
  (四)被上訴人離職前平均薪資之計算，是否應扣除交通津貼、伙
    食費？
    1.按所謂工資，乃指勞工因工作而獲得之報酬，勞基法第2
      條第3款定有明文，是工資為勞工之勞力所得，為其勞動
      之對價。另依勞基法施行細則第10條規定：本法第2條第3
      款所稱之其他任何名義之經常性給與係指下列各款以外之
      給與。1.紅利。2.獎金：指年終獎金、競賽獎金、研究發
      明獎金、特殊功績獎金、久任獎金、節約燃料物料獎金及
      其他非經常性獎金。3.春節、端午節、中秋節給與之節金
      。4.醫療補助費、勞工及其子女教育補助費。5.勞工直接
      受自顧客之服務費。6.婚喪喜慶由雇主致送之賀禮、慰問
      金或奠儀等。7.職業災害補償費。8.勞工保險及雇主以勞
      工為被保險人加入商業保險支付之保險費。9.差旅費、差
      旅津貼、交際費。10.工作服、作業用品及其代金。11.其
      他經中央主管機關會同中央目的事業主管機關指定者。次
      按勞動基準法第2條第3款所稱之「其他任何名義之經常性
      給與」，法令雖無明文解釋，但應指雇主非臨時起意且非
      與工作無關之給與而言，其立法原意在於防止雇主對勞工
      因工作獲得之報酬不以工資之名而改用其他名義，故特於
      該法明定應屬工資，以資保護勞工（行政院勞工委員會85
      年台勞動二字第103252號函意旨參照）。可知，凡非屬上
      開施行細則第10條所規定之給與，但為雇主制度上經常性
      之給與者，亦應視為勞工之工資。故工資須為經常性給與
      ，且為勞動之對價，始足當之。倘雇主為改善勞工生活而
      非經常性之給與，或為單方之目的，給付具有勉勵、恩惠
      性質之給與，均非為勞工之工作給付之對價，與勞動契約
      上之經常性給與有別，應不得列入工資之範圍內。
    2.本件依被上訴人所提出其在上訴人公司之95年1月及2月份
      薪資明細表（見原審卷第8頁）觀之，上訴人給付被上訴
      人之薪資項目分別為：本薪2萬元、職務加給2,000元、交
      通津貼1,200元、伙食費1,800元等項。該薪資明細表同列
      有交通津貼、伙食費，且其金額均相同，於被上訴人請事
      假時，亦未按請假比例扣除之，足見上開交通津貼及伙食
      費係上訴人按月給付予被上訴人，其不僅具有經常性，且
      具有固定性，參照上開說明，自屬經常性之給與，而應屬
      工資之一部分，於計算平均工資時，自應列入工資加以計
      算，上訴人抗辯上開交通津貼及伙食費，非屬工資云云，
      顯無足採。
  (五)按所謂平均工資，依同法第2條第4款前段規定，係謂計算事
    由發生之當日前6個月內所得工資總額除以該期間之總日數
    所得之金額。又工資係勞工因工作而獲得之報酬，係指常態
    之工作情形而言（最高法院75年度台上字第1822號判決意旨
    參照）。本件被上訴人薪資每月應領25,000元，有被上訴人
    提出之95年1、2月薪資明細表可稽（參原審卷第8頁），兩
    造並對計算平均工資之6個月工資總額應扣除請事假扣薪部
    分，及被上訴人於離職前6個月內之95年1月因事假扣薪403
    元、95年2月因事假扣薪446元、95年4月因事假扣薪833 元
    均不爭執，則被上訴人離職前6個月（即94年12月12日起至
    95年6月11日止共182日）之各月薪資分別為94年12月份16,1
    29元（25,00020/31）、95年1月份24,597元（25,000-403
    ）、95年2月份24,554元（25,000-446）、95年3月份25,000
    元、95年4月份24,167元（25,000-833）、95年5月份25,000
    元、95年6月份9,167元（25,00011/30），故離職前6個月
    平均工資為每月24,513元【計算式為：（16,129+24,597+24
    ,554+25,000+24,167+25,000 元+9,167）÷182×30=24,497
    元，元以下4捨5入】。
  (六)復按雇主依第11條或第13條但書規定終止勞動契約者，其預
    告期間依左列各款之規定：三繼續工作3年以上者，於30 日
    前預告之。雇主未依第1項規定期間預告而終止契約者，應
    給付預告期間之工資。又雇主依前條終止勞動契約者，應依
    左列發給勞工資遣費：一在同一雇主之事業單位繼續工作，
    每滿1年發給相當於1個月平均工資之資遣費。二依前款計算
    之剩餘月數，或工作未滿1年者，以比例計給之。未滿1個月
    者以1個月計。又勞工在同一雇主或事業單位，繼續工作滿
    一定期間者，每年應依左列規定給予特別休假：三5年以上
    10年未滿者14日。又該條所定之特別休假，工資應由雇主照
    給。勞基法第16條第1項第3款、第3項、第17條、第38條第3
    款、第39條分別定有明文。本件既係上訴人片面終止兩造間
    之勞動契約，又被上訴人之工作年資係自89年7月24日起至
    95年6月11日止，共計5年10月又19日，依上開規定，被上訴
    人自得請求上訴人給付：(1)預告期間30日之工資24,497元；
    (2)5又12分之11個月之資遣費144,941元（24,497×5+24,497
    ×11/12，元以下4捨5入）；(3)被上訴人95年度之特別休假
    日為14日，且該年度已休特別休假1日，尚有13日特別休假
    ，該13日應休未休之工資10,615元（24,497×13/30，元以
    下4捨5入）。又兩造對上訴人尚未給付被上訴人95年5月薪
    資25,000元，且95年5月份之被上訴人勞保自付額328元、健
    保自付額688元已由上訴人已代繳，應自95年5月之薪資25,0
    00元中扣除（即95年5月未給付之薪資為23,984元）均不爭
    執，則本件被上訴人得請求上訴人給付之金額為204,037元
    （24,497+144,941+10,615+23,984）。
六、從而，被上訴人依勞基法第16條第1項第3款、第3項、第17
    條、第38條第3款之規定，請求上訴人給付204,037元，及自
    起訴狀繕本送達翌日即95年9月23日起至清償日止，按年息
    5%計算之利息，為有理由，應予准許；逾此所為請求，為無
    理由，應予駁回。原審就超過上開應准許部分，為上訴人敗
    訴之判決，並依職權為假執行之宣告，自有未洽。上訴意旨
    就此部分指摘原判決不當，求予廢棄改判，為有理由。至於
    上開准許部分，原審判命上訴人給付，並依職權宣告假執行
    ，核無違誤，上訴意旨就此部分，指摘原判決不當，求予廢
    棄，為無理由，應駁回此部分之上訴。
七、本件事證已臻明確，兩造其餘攻擊防禦方法及舉證，經審酌
    均於判決之結果無影響，爰不一一論述，附此敘明。
八、據上論結，本件上訴為一部有理由，一部無理由，依民事訴
    訟法第436條之1第3項、第450條、第449條第1項、第79條，
    判決如主文。
中　　華　　民　　國　　96　　年　　9　　月　　 14　　日
                  民事第三庭  審判長法  官　張瑞蘭
                                    法  官　陳毓秀
                                    法  官　卓進仕
上正本證明與原本無異。
本判決不得上訴。
中　　華　　民　　國　　96　　年　　9　　月　　 14　　日
                                      書記官
